臺灣臺中地方法院民事判決
111年度中原簡字第31號
原      告  魏宏穎  

被      告  楊承曜  

上列被告因傷害等案件，原告提起刑事附帶民事訴訟，經本院刑
事庭移送前來（111年度中原簡附民字第1號），本院於民國111
年11月21日言詞辯論終結，判決如下：
    主    文
被告應給付原告新臺幣122,543元，及自民國111年7月2日起至清
償日止，按週年利率百分之5計算之利息。
本判決得假執行。但被告如以新臺幣122,543元為原告預供擔保
後，得免為假執行。
    事 實 及 理 由
一、原告主張：伊在本院擔任法警，被告因案羈押於法務部○○○○
    ○○○○○○○○○○○○），於民國111年1月25日經押解至本院第5法
    庭進行準備程序，俟同日下午3時15分許庭訊完畢，伊與訴
    外人即本院法警阮耀德上前準備將被告上銬解還臺中看守所
    之際，被告突以手將阮耀德推開後，將鐵椅推向阮耀德，並
    轉身衝撞伊，致伊撞到後牆壁，因而受有鼻骨閉鎖性骨折、
    鼻子擦傷、鼻中隔彎曲及肥厚性鼻炎、頭部其他部位鈍傷等
    傷害。爰依侵權行為之法律關係提起本件訴訟，請求被告賠
    償如下損害：㈠醫療費用新臺幣（下同）22,543元、㈡精神慰
    撫金10萬元，共計122,543元。並聲明：如主文第1項所示。
二、被告則以：伊已經刑事判決判處罪刑；對於原告請求之醫療
    費用無意見，但原告請求之精神慰撫金過高；伊目前遭羈押
    ，無力清償等語。並聲明：㈠原告之訴駁回；㈡如受不利判決
    ，願供擔保請准宣告免為假執行。
三、本院之判斷：
　㈠原告主張因遭被告故意衝撞，而受有鼻骨閉鎖性骨折、鼻子
    擦傷、鼻中隔彎曲及肥厚性鼻炎、頭部其他部位鈍傷等傷害
    等情，業據提出衛生福利部臺中醫院（下稱臺中醫院）診斷
    證明書、X光片、斷層掃描（CT）翻拍照片、術後照片、中
    國醫藥大學附設醫院（下稱中國附醫）診斷證明書為證（見
    附民卷第13至17頁、第29、31頁），且為被告所不爭執；又
    被告因上開行為涉犯傷害等罪，經本院以111年度中原簡字
    第26號刑事簡易判決判處有期徒刑2月等情，亦有前揭刑事
    判決、臺灣臺中地方檢察署檢察官聲請簡易判決處刑書（案
    號：111年度偵字第13688號）在卷可查（見本院卷第17頁至
    第25頁），復經本院依職權調取上開刑事卷宗（含偵卷）查
    閱屬實，而堪認定。
　㈡按因故意或過失，不法侵害他人之權利者，負損害賠償責任
    ；不法侵害他人之身體或健康者，對於被害人因此喪失或減
    少勞動能力或增加生活上之需要時，應負損害賠償責任；不
    法侵害他人之身體、健康、名譽、自由、信用、隱私、貞操
    ，或不法侵害其他人格法益而情節重大者，被害人雖非財產
    上之損害，亦得請求賠償相當之金額，民法第184條第1項前
    段、第193條第1項、第195條第1項前段分別定有明文。查本
    件被告既故意不法於前揭時、地對原告為故意傷害之行為，
    則原告所受身體健康權之損害與被告之故意侵權行為間，有
    相當因果關係存在，應堪認定。是原告依上開規定，請求被
    告負損害賠償責任，於法自屬有據。被告雖抗辯其行為已經
    刑事判決判處罪刑，且目前遭羈押，無力清償等語。然查，
    被告故意傷害原告之行為，不僅符合刑法第277條之第1項普
    通傷害罪之構成要件，亦屬民法第184條第1項前段之侵權行
    為，而國家刑罰權之行使與民事損害賠償責任，係屬二事，
    被告之故意傷害行為，縱經刑事判決宣告罪刑，仍無從解免
    其民事上應負之損害賠償責任；至其目前是否因遭羈押而無
    力清償，亦僅係履行及清償能力之問題，與被告是否應負損
    害賠償責任無涉。是被告上開所辯，均無理由。茲就原告得
    請求之金額，分述如下：
　⒈醫療費用部分：原告主張其因被告侵權行為所受傷勢，支出
    醫療費用22,543元等情，業已提出臺中醫院醫療費用收據、
    中國附醫醫療收據、住院通知單為證（見附民卷第19至27頁
    、第33至39頁、本院卷第33頁），且為被告所不爭執，則原
    告此部分之請求，自應准許之。
　⒉精神慰撫金部分：
　①按慰撫金之賠償須以人格權遭遇侵害，使精神上受有痛苦為
    必要，其核給之標準固與財產上損害之計算不同，然非不可
    斟酌雙方身分資力與加害程度，及其他各種情形核定相當之
    數額。
　②原告因被告之故意傷害行為造成上開傷勢，除接受手術縫合
    外，尚須往返醫院門診，術後復須在家休養10日等情，有前
    揭診斷證明書在卷可佐，足見原告所受傷害，確令其肉體及
    精神均蒙受相當之痛苦，是其請求被告賠償精神慰撫金，自
    屬有據。
　③查原告為大學畢業，現任職本院法警，每月收入約5萬元，名
    下無財產；被告則為國中畢業，原從事業務工作，每月收入
    約3萬元，名下亦無財產等情，除經兩造陳明在卷（見本院
    卷第31、54頁）外，並有稅務電子閘門財產、所得調件明細
    表附卷足憑（置於證物袋）。玆審酌前述兩造之教育程度、
    身分地位、經濟狀況、被告不法行為態樣、原告所受之痛苦
    等一切情狀，認原告請求被告賠償精神慰撫金10萬元並無不
    當，應予准許。
　⒊綜上，原告因被告侵權行為得請求被告賠償醫療費用22,543
    元、精神慰撫金10萬元，共計122,543元（計算式：22543＋1
    00000＝122543）。
　㈢按給付有確定期限者，債務人自期限屆滿時起，負遲延責任
    。給付無確定期限者，債務人於債權人得請求給付時，經其
    催告而未為給付，自受催告時起，負遲延責任。其經債權人
    起訴而送達訴狀，或依督促程序送達支付命令，或為其他相
    類之行為者，與催告有同一之效力，民法第229條第1項、第
    2項定有明文。又遲延之債務，以支付金錢為標的者，債權
    人得請求依法定利率計算之遲延利息。但約定利率較高者，
    仍從其約定利率。應付利息之債務，其利率未經約定，亦無
    法律可據者，週年利率為百分之5，民法第233條第1項、第2
    03條亦有明文。查原告對被告之損害賠償債權，核屬無確定
    期限之給付，原告既起訴請求被告給付，且起訴狀繕本已於
    111年7月1日送達被告（見附民卷第45頁），然被告迄今皆
    未給付，依前揭規定，被告應自收受起訴狀繕本後負遲延責
    任。則原告請求被告自同年月2日起加給按週年利率百分之5
    計算之遲延利息，於法自屬有據。
四、綜上所述，原告依侵權行為之法律關係，請求被告給付122,
    543元，及自111年7月2日起至清償日止，按週年利率百分之
    5計算之利息，於法自屬有據。
五、本件事證已臻明確，兩造其餘攻擊防禦方法及舉證，與本件
    判決結果並無影響，爰不逐一論述。
六、本判決係就民事訴訟法第427條第2項第12款所定適用簡易程
    序訴訟事件所為被告敗訴之判決，依同法第389條第1項第3
    款之規定，自應依職權宣告假執行。又被告陳明願供擔保，
    請准宣告免為假執行，經核亦無不合，爰酌定相當之金額准
    許之。　　
七、本件原告提起刑事附帶民事訴訟，而由本院刑事庭依刑事訴
    訟法第504條第1項規定，裁定移送前來，依同條第2項規定
    免繳納裁判費，其於本院審理期間，亦未滋生其他訴訟必要
    費用，並無訴訟費用負擔問題，附予敘明。
八、結論：本件原告之訴為有理由，判決如主文。
中　　華　　民　　國　　111 　年　　12　　月　　12　　日
臺灣臺中地方法院臺中簡易庭
                                  法　官　郭妙俐
以上為正本係照原本作成。
如不服本判決，應於送達後20日內，向本院提出上訴狀並表明上
訴理由，如於本判決宣示後送達前提起上訴者，應於判決送達後
20日內補提上訴理由書（須附繕本）。如委任律師提起上訴者，
應一併繳納上訴審裁判費。
中　　華　　民　　國　　111 　年　　12　　月　　12　　日
                                  書記官  林素真